臺灣高等法院臺南分院刑事判決　　　九十三年度上訴字第一七九號　Ａ
　　　上　訴　人　台灣台南地方法院檢察署檢察官
　　　上　訴　人
　　　即　被　告　甲　○　○
　　　指定辯護人　本院公設辯護人　乙　○　○
右上訴人因被告違反槍砲彈藥刀械管制條例案件，不服臺灣台南地方法院九十二年度
訴字第一一四三號中華民國九十三年一月二十七日第一審判決（起訴案號：臺灣台南
地方法院檢察署九十二年度偵字第五四七五號），提起上訴，本院判決如左：
      主      文
上訴駁回。
      事      實
一、甲○○明知其友人郭清風（已於民國九十二年六月二十八日死亡）於民國九十一
    年十二月底某日，在臺南市○○街一六五號，所交付並委託其保管之具有殺傷力
    仿ＣＯＬＴ廠半自動手槍製造之改造手槍二枝（含彈匣二個，槍枝管制編號各為
    ：0000000000號、0000000000號）及具有殺傷力之改造子
    彈十四顆，均係槍砲彈藥刀械管制條例管制之物品，未經許可不得無故持有、寄
    藏，竟基寄藏之犯意，未經許可將前開手槍、子彈藏放於其位於臺南市安平區○
    ○○街一四六號六樓之二之租屋處。嗣於九十二年五月七日上午十一時許，為警
    持原審法院核發之搜索票至上開甲○○之租屋處執行搜索時查獲，並扣得前開改
    造手槍二枝（含彈匣二個，槍枝管制編號各為：0000000000號、00
    00000000號）及改造子彈十四顆（鑑定時經試射四顆）。
二、案經臺南市警察局第四分局報請臺灣臺南地方法院檢察署檢察官偵查起訴。
      理      由
一、右揭寄藏改造手槍及子彈之事實，業據被告甲○○於偵、審中自白不諱，並有扣
    案仿ＣＯＬＴ廠半自動手槍製造之改造手槍二枝（含彈匣二個，槍枝管制編號各
    為：0000000000號、0000000000號）及改造子彈十四顆可
    佐，且扣案之槍、彈經送請內政部警政署刑事警察局以性能檢驗法、試射法鑑定
    結果：「一、送鑑改造手槍二枝，一枝（槍枝管制編號0000000000）
    ，認係由仿ＣＯＬＴ廠半自動手槍製造之金屬玩具手槍，更換土造金屬槍管改造
    而成之改造手槍，機械性能良好，可擊發適用子彈，認具殺傷力；一枝（槍枝管
    制編號0000000000），認係由仿ＣＯＬＴ廠半自動手槍製造之金屬玩
    具手槍，更換土造金屬槍管改造而成之改造手槍，機械性能良好，可擊發適用子
    彈，認具殺傷力。二、送鑑彈十四顆，認均係土造子彈（具直徑約一０mm之金屬
    彈頭），採樣四顆試射，可擊發，認均具殺傷力」，此有內政部警政署刑事警察
    局九十二年七月二十二日刑鑑字第０九二００八七七三二號槍彈鑑定書一份附於
    臺灣臺南地方法院檢察署九十二年偵字第五四七五號偵查卷內可憑。被告之自白
    與事實相符，應堪採信。從而，本件被告寄藏槍、彈之犯行事證明確，堪以認定
    ，應依法論科。
二、公訴意旨雖認：司法警察於九十二年五月七日上午十一時許，持原審法院核發之
    搜索票，至被告位於臺南市安平區○○○街一四六號六樓之二租住處執行搜索時
    起獲之上開槍、彈，係被告基於概括之犯意，於八十八年間某日，在臺南縣佳里
    鎮蚶寮六七號之四住處，先後以將仿ＣＯＬＴ廠半自動手槍製造之金屬玩具手槍
    二枝，更改土造金屬槍管及將子彈彈殼裝填火藥加裝金屬彈頭之方式，「改造」
    成具有殺傷力之槍枝及子彈，因認被告所為係涉犯槍砲彈藥刀械管制條例第十一
    條第一項、第十二條第一項之未經許可製造可發射子彈具有殺傷力之改造手槍罪
    及未經許可製造子彈罪嫌等情。本件公訴人認被告涉犯前揭製造槍、彈罪嫌，係
    以被告甲○○於警詢、檢察官初次偵查中之自白，及扣案之改造槍、彈暨內政部
    警政署刑事警察局之鑑定書等事證為主要論據。惟按，被告之自白非由於強暴、
    脅迫利誘詐欺、疲勞訊問、違法羈押或其他不正之方法，且與「事實」相符者，
    得為證據，被告或共犯之自白，不得作為有罪判決之唯一證據，仍應調查其他必
    要之證據，以察其是否與「事實」相符，修正刑事訴訟法第一百五十六條第一項
    、第二項定有明文（註）。經查：
  (一)被告於檢察官第二次偵訊、原審法院及本院審理時均否認有改造槍、彈之行為，
    並抗辯：「其警詢筆錄係配合警方所為之供述，警察說東西搜到了，我怎麼問，
    你怎麼回答，其才配合警察回答，警員並沒有其他刑求，或是恐嚇，只是要其配
    合，該自白之內容並非真實等情，可見被告之陳述內容前後不一，究竟被告警詢
    筆錄之製作過程如何？當然應先查明，而被告之警詢錄音帶經原審法院當庭勘驗
    結果：「錄音內容與警詢筆錄記載相符，但錄音內容過於連續、迅速」等情（見
    原審卷第三十二頁之審判筆錄），對此被告辯稱：「那是之前先跟警察說好才錄
    的」等情（原審卷第三十二頁），但是，證人即詢問警員丙○○於本院則證稱：
    「（問：當時製作筆錄的時候被告是怎麼回答的）當天是我負責問筆錄的，要問
    的問題我先做好」、「（問：錄音帶答得很順，是否筆錄做完之後再錄的？）【
    我是事先把問題做好】，我不是做完筆錄之後才叫他照著筆錄唸錄音，而是我們
    先把問題做好，才去問他，【一邊錄音，一邊問他】，錄音是連續的，因為他的
    問題都很簡單，所以錄音會很順」等情（見本院審判筆錄），被告則辯稱：「錄
    音的時候邊錄音，邊製作筆錄，但是他有切斷，筆錄是做好之後再錄，我們在問
    的時候，錄音機是關掉的，【他問一問寫好之後，我回答的時候再錄的】」等情
    （本院審判筆錄）。由警詢錄音內容「連續、迅速」的情形看來，應該是連續錄
    音，而無切斷再錄的情事，雙方對該警詢筆錄之錄音係連續的也無爭執，應是事
    實，至於該警訊筆錄紙雖然只有兩頁，內容簡單，不過，該警詢錄音「過於」連
    續、迅速，又參酌證人丙○○也證稱其要問的問題先做好再問等情，極有可能是
    警員先與被告溝通，問好答案，製作筆錄後，再加以訊問錄音，此部份或有瑕疵
    ，然被告於原審法院準備程序時陳稱：「警詢時警方問伊扣案槍、彈之來源，伊
    回答不知道，警方說不可能，並說要配合，才能交保，伊就說係伊製造的，並沒
    有人刑求或脅迫伊，係伊自己講的」等語（見原審法院九十二年十二月一日準備
    程序筆錄）；復於原審法院審理時供稱：「製作警詢筆錄時，【伊有很多朋友在
    旁邊】，警方要伊配合，伊本來要跟警方說槍彈係郭清風的，但警方說不要推給
    別人」等語（見原審法院九十三年一月六日審理筆錄），被告於本院也陳稱：「
    警員並沒有其他刑求，或是恐嚇，只是要我配合」等情（本院九十三年四月二十
    七日準備程序筆錄），其在檢察官初訊時所供與警訊時相同，並無人壓制其自由
    意志等情以觀，偵訊人員縱要求被告配合偵訊，惟既未對被告刑求逼供，或為其
    他不當之偵訊行為，亦未要求被告必須坦承改造槍、彈，且現場尚有被告之友人
    陪同，尤其被告於檢察官初訊時所供的詳情，比警詢時還要詳細完證，應非心理
    遭壓制所造成之自白，綜合被告警訊及偵查初訊之經過，則被告之警詢及偵查初
    訊自白，應係其個人基於自由意志所為之任意性陳述，而堪認具有證據能力。
  (二)扣案之改造手槍二枝及改造子彈十四顆，固係司法警察於九十二年五月七日上午
    十一時許持原審法院核發之搜索票至被告位於臺南市安平區○○○街一四六號六
    樓之二租住處執行搜索時起獲，已如前述，惟上開事證僅能證明被告有「持有」
    或「寄藏」改造手槍及子彈之行為，尚不足以認定被告有製造扣案之槍、彈甚明
    。
  (三)綜上所述，被告於警詢及檢察官初訊時之自白，雖具有證據能力，惟其是否與事
    實相符，仍須調查其他證據以資審認，而本件並無其他積極證據足資證明被告坦
    承改造槍彈之自白與事實相符，自難僅憑被告先後不一致之供述作為認定其確有
    改造前開扣案槍彈之依據。雖然本件扣得槍、彈，被告又曾自白係其改造，於偵
    查初訊時還詳細說出改造的方法，但是依其偵查初訊時所供，係在家中以「車床
    」通槍管，子彈用銅以「銼刀」磨的，火藥以「鞭炮」拆下等情（偵查卷第十頁
    背面），若是屬實，被告家中應有車床、銼刀或是鞭炮，不過，本案並未查扣改
    造槍、彈之任何製造工具，雖然被告於警訊中供稱製造工具已丟棄等情（警卷第
    二頁），但是將車床丟棄，顯然不合情理，使被告之自白令人起疑，難以遽認被
    告確有改造之犯行。公訴意旨認被告所為係犯未經許可製造可發射子彈具有殺傷
    力之改造手槍罪及未經許可製造子彈之犯行，容有未洽，惟其基本社會事實同一
    ，本院自應予審究，並變更起訴法條，附此明。
三、按寄藏與持有，均係將物置於自己實力支配之下，僅寄藏必先有他人之持有行為
    ，而後始為之受寄代藏而已，故寄藏之受人委託代為保管，其保管之本身，亦屬
    持有，是槍砲彈藥刀械管制條例第七條第四項、第十二條第四項雖將「持有」與
    「寄藏」為分別之處罰規定，則單純之「持有」，固不包括「寄藏」，但「寄藏
    」之受人委託代為保管，其保管之本身所為之「持有」，既係「寄藏」之當然結
    果，法律上自宜僅就「寄藏」行為為包括之評價，不應另就「持有」予以論罪（
    最高法院七十四年度臺上字第三四００號判例意旨可資參酌）。查被告甲○○未
    許可，受寄代藏右揭改造手槍二枝、子彈十四顆，所為係違反槍砲彈藥刀械管制
    條例第十一條第四項未經許可寄藏可發射子彈具有殺傷力之改造手槍罪及同條例
    第十二條第四項未經許可寄藏子彈罪（公訴意旨認被告所為係犯槍砲彈藥刀械管
    制條例第十一條第一項、第十二條第一項之未經許可製造可發射子彈具有殺傷力
    之改造手槍罪及未經許可製造子彈之犯行，容有未洽，爰依法變更起訴法條，詳
    後述）。其未經許可寄藏手槍、子彈罪，所侵害者為社會法益，縱被告所寄藏之
    客體即改造手槍有二枝、改造子彈有十四顆，應仍各為單純一罪。又被告以一寄
    藏行為同時觸犯前開未經許可寄藏可發射子彈具有殺傷力之改造手槍及寄藏子彈
    二罪，屬想像競合犯，依刑法第五十五條之規定，應從一重之未經許可寄藏可發
    射子彈具有殺傷力之改造手槍罪處斷。
四、原審因認上訴人即被告觸犯上述各罪，適用刑事訴訟法第三百條、槍砲彈藥刀械
    管制條例第十一條第四項、第十二條第四項，刑法第十一條前段、第五十五條、
    第四十二條第二項、第三十八條第一項第一款，罰金罰鍰提高標準條例第二條，
    並審酌上訴人即被告於槍枝氾濫之際，猶受託寄藏改造槍械，危害社會善良風氣
    及治安防衛體系，對社會產生之危害非輕，惟念其犯後坦犯行，態度尚稱良好等
    一切情狀，量處有期徒刑一年六月，且就其所處罰金刑部分，併予諭知易服勞役
    折算之標準。並說明扣案改造手槍二枝（含彈匣二個，槍枝管制編號各為：00
    00000000號、0000000000號）及子彈十顆，均係違禁物，應
    依刑法第三十八條第一項第一款之規定予以沒收；至扣案經送鑑驗試射所耗盡之
    四顆子彈，其所餘之彈頭、彈殼，均已不具殺傷力，非屬違禁物，故不予宣告沒
    收。另說明被告行為時（即九十一年十二月底某日），槍砲彈藥刀械管制條例第
    十九條有關犯同條例第十一條、第十二條之罪宣告強制工作之規定，業經立法院
    三讀通過刪除，並經總統於九十年十一月十四日公布，於九十年十一月十六日生
    效，故被告前揭寄藏改造槍彈之行為自無該條規定之適用，而被告於受寄藏匿上
    開改造手槍及子彈期間，並無藉之為犯罪，且觀之其前科紀錄，亦無犯罪之習慣
    或以犯罪為常業之情形，有臺灣高等法院被告全國前案紀錄表一份在卷可憑，則
    亦無依刑法第九十條第一項規定令被告入勞動處所強制工作，以矯治其反社會危
    險性之必要。其認事用法，核無不合，量刑亦屬允當，上訴人即被告上訴意旨認
    原判決量刑過重，上訴人即檢察官上訴意旨認為被告仍是改造槍彈，指摘原判決
    不當，並無有理由，應予駁回。
據上論斷，應依刑事訴訟法第三百六十八條，判決如主文。
本案經檢察官劉得鉦到庭執行職務。
中    華    民    國      九十三      年      六      月        一      日
                                  臺灣高等法院臺南分院刑事第六庭
                                      審判長法官  蔡    崇    義
                                            法官  董    武    全
                                            法官  宋    明    中
右正本證明與原本無異。
如不服本判決，應於判決送達後十日內向本院提出上訴狀，其未敘述理由者並應於提
出上訴狀後十日內向本院補提理由書（應附繕本)。
                                      法院書記官  李    育    儒
中    華    民    國      九十三      年      六      月        三      日
附錄本案論罪科刑法條全文：
槍砲彈藥刀械管制條例第十一條
  未經許可，製造、販賣或運輸第四條第一項第一款所稱其他可發射金屬或子彈具有
  殺傷力之各式槍砲者，處五年以上有期徒刑，併科新臺幣一千萬元以下罰金。
  未經許可，轉讓、出租或出借前項所列槍砲者，處三年以上十年以下有期徒刑，併
  科新臺幣七百萬元以下罰金。
  意圖供自己或他人犯罪之用，而犯前二項之罪者，處無期徒刑或七年以上有期徒刑
  ，併科新臺幣一千萬元以下罰金。
  未經許可，持有、寄藏或意圖販賣而陳列第一項所列槍砲者，處一年以上七年以下
  有期徒刑，併科新臺幣七百萬元以下罰金。
  第一項至第三項之未遂犯罰之。
槍砲彈藥刀械管制條例第十二條
  未經許可，製造、販賣或運輸子彈者，處一年以上七年以下有期徒刑，併科新台幣
  五百萬元以下罰金。
  未經許可，轉讓、出租或出借子彈者，處六月以上五年以下有期徒刑，併科新台幣
  三百萬元以下罰金。
  意圖供自己或他人犯罪之用，而犯前二項之罪者，處三年以上十年以下有期徒刑，
  併科新台幣七百萬元以下罰金。
  未經許可，持有、寄藏或意圖販賣而陳列子彈者，處五年以下有期徒刑，併科新台
  幣三百萬元以下罰金。第一項至第三項之未遂犯罰之。
註：被告之自白，依法須非出於公務員不法手段所得（反面即是必須出於被告之【自
    由意志】，具有任意性），且與「事實」相符者，才得為證據（有證據能力，具
    有證據容許性），又以被告自白為其有罪判決的證據時，不能僅有此自白證據，
    仍須有其他必要的證據（補強證據），以查其是否與「事實」相符。被告之自白
    係一種「供述證據」，若被告真的犯罪，其係親身經歷之人，其供述內容當然可
    作為證明犯罪事實的「證據」，但是，被告對檢警人員說出對自己不利的話，原
    因不一，即使從頭至尾一直都承認自白，可能為人扛罪責，可能思慮不周，也可
    能無所謂，更可能以為沒關係，不一而足，未必是陳述事實，自白後又翻異其詞
    ，亦難說何次是說實話，可能先說實話，再說謊話，也可能先說謊，其後良心發
    現，又說實話，被迫的自白，更可能是曲從他人之意，甚至自己編造之詞，可是
    被告若「自白」，將發生使「案情大白」的作用，極容易使人「相信」被告之犯
    行存在，案件看似水落石出，其實暗潮洶湧。人是否真有自由意志？若有，如何
    可謂已經遭他人掌控？此與人類之「心智」有關，而所謂人類心智，並不是一塊
    白色的寫字板，「經驗」可以用線和點在上面描繪出複雜的圖像。亦即心智是一
    部自主決策和一部機警的環境掃瞄器，他首先趨向某些特定類型的選擇，然後先
    天地傾向某些特定選項，並促使身體根據彈性的時間表付諸行動。這張時間表會
    自動變化，從嬰兒逐漸邁向老年。過去所做選擇的累積和記憶，對未來抉擇的考
    慮，及藉以產生決策的情緒的再體驗，構成所謂的心智。這是愛得華、威爾森（
    Edward O Wilson）於其「論人性」（On Human Nature）一書第九十四頁中對人
    類心智的說明（鄭清榮繹，時報出版社印行）。顯然心智與先前經驗及思考能力
    有關，但是經驗又如何運作？我所參與的社會是有「文化」的，那文化包括一些
    「詞彙及想法」，人們可以用這些詞彙及想法來命名和解釋「自己的經驗」，因
    此同的社會，不同的文化，就有不同的經驗，我們運用文化創造了我們實際上居
    住的「世界」，大多數我們視為「真實」的，不是它們本身是「真實」的，而是
    人們發展出來「對事物的想法」，使得我們以為事物就是這樣，文化就是這些想
    法集結起來的，從這個觀點而言，「什麼是【被認為是】真的」與「什麼【是】
    真的」，並不相同，所以，將「當我看到，我就會相信」、「眼見為憑」倒過來
    說，「我相信，我就會看到」，可能更接近事實，亞倫、強森（Allan G
    Johnson ）於其所著「見樹又見林」（The Foest and Trees）一書第四十六頁
    、第五十三頁中，說明「建構真實」之意義（成令方等繹，群學出版公司印行）
    ，可見人們受其所在社會文化之影響甚深，既有遵循共同規則，也有表達個人特
    質。
